【裁判字號】    98,簡上,175
【裁判日期】    980728
【裁判案由】    詐欺
【裁判全文】
臺灣板橋地方法院刑事判決             98年度簡上字第175號
上  訴  人  臺灣板橋地方法院檢察署檢察官
上  訴  人  丙○○
即  被  告
上列被告因詐欺案件，不服民國97年12月31日本院97年度簡字第
6251號第一審判決（聲請簡易判決處刑案號：97年度偵字第1721
5 、17793 號，及經臺灣臺南地方法院檢察署檢察官移送併辦案
號：97年度偵字第13707 號），提起上訴，另經臺灣板橋地方法
院檢察署移送併辦（98年度偵字第317 號），本院管轄之第二審
合議庭判決如下：
    主    文
原判決撤銷。
丙○○幫助意圖為自己不法之所有，以詐術使人將本人之物交付
，處拘役伍拾伍日，如易科罰金，以新臺幣壹仟元折算壹日。
    事    實
一、丙○○可預見提供自己金融帳戶之存摺、金融卡及提款密碼
    予不熟識之人使用，可能因此遭不法份子作為詐欺取財之用
    ，竟仍不違背其本意，基於幫助詐欺之不確定故意，於民國
    97年5 月20日下午某時，在臺北縣板橋火車站附近，將其個
    人前向臺北富邦商業銀行板橋分行（下稱臺北富邦銀行）申
    請開立帳號000000000000號、向華南商業銀行土城分行（下
    稱華南銀行）申請開立帳戶000000000000號帳戶之存摺、金
    融卡及密碼，提供予某不詳成年男子使用。嗣上開向丙○○
    收集金融帳戶使用之不詳成年男子及其同夥，旋基於意圖為
    自己不法所有之犯意，分別實行下列行為：
  (一)於97年5 月21日18時許，撥打電話與己○○聯絡，訛稱己○○前在便利商店購物，誤將付款方式誤設成分期付款，須持
    金融卡至自動櫃員機操作更正云云，致己○○陷於錯誤，依
    指示於同日21時18分許，轉帳新臺幣（下同）23,000元至丙○○提供之上開華南銀行帳戶內。
  (二)於97年5 月21日某時，冒充係慶豐銀行經理，撥打電話與乙○○聯絡，佯稱乙○○前依電視介紹郵購物品，其付款方式
    設定錯誤，須持金融卡至自動櫃員機操作更正云云，致乙○○陷於錯誤，依指示於同日21時45分許，轉帳100,000 元（
    聲請簡易判決處刑書誤載為接續轉帳29,983元、29,983元、
    100,000 元3 筆）至丙○○提供之上開華南銀行帳戶內。
  (三)於97年5 月21日21時40分許，撥打電話與甲○○聯絡，佯稱
    甲○○前依電視介紹郵購物品，其付款方式設定錯誤，須持
    金融卡至自動櫃員機操作更正云云，致甲○○陷於錯誤，依
    指示於同日22時37分許，轉帳9,000 元至丙○○提供之上開
    台北富邦銀行帳戶內。
  (四)於97年5 月21日19時40分許，冒充係雅虎奇摩網站服務人員
    ，撥打電話與丁○○聯絡，佯稱丁○○前在該網站購物，因
    作業人員疏失誤設付款方式，須持金融卡至自動櫃員機操作
    更正云云，致丁○○陷於錯誤，依指示於同日21時43分許，
    轉帳17,000元至丙○○提供之上開台北富邦銀行帳戶內。隨
    即均遭不詳之人提領一空。
  (五)於97年5 月21日14時40分許，以電話向戊○○詐稱：先前向
    購物台所購之物品，其簽單有誤，須至提款機操作註銷該筆
    款項云云，致戊○○陷於錯誤，遂依該犯罪集團成員之指示
    ，於同日20時42分、44分許，在高雄縣岡山鎮○○○路148
    號臺北富邦銀行之自動櫃員機，分別匯款5 萬元2 次，共計
    10萬元至丙○○上開臺北富邦銀行帳戶內。嗣因己○○、乙○○、甲○○、丁○○察覺受騙，報警處理，始循線查悉上
    情。
二、案經臺北縣政府警察局移送、臺北縣政府警察局土城分局報
    告臺灣板橋地方法院檢察署檢察官偵查後聲請簡易判決處刑
    ，暨經臺南縣警察局佳里分局報告臺灣臺南地方法院檢察署
    檢察官併案審理、桃園縣政府警察局中壢分局報告臺灣桃園
    地方法院檢察署呈請臺灣高等法院檢察署檢察長令轉臺灣板
    橋地方法院檢察署檢察官併案審理。
    理    由
一、按被告以外之人於審判外之言詞或書面陳述，除法律有規定
    者外，不得作為證據；又被告以外之人於審判外之陳述，雖
    不符合同法第159 條之1 至第159 條之4 之規定，但經當事
    人於審判程序同意作為證據，法院審酌該言詞陳述或書面陳
    述作成時之情況，認為適當者，亦得為證據。當事人、代理
    人或辯護人於法院調查證據時，知有第159 條第1 項不得為
    證據之情形，而未於言詞辯論終結前聲明異議者，視為有前
    項之同意，刑事訴訟法第159 條第1 項、第159 條之5 分別
    定有明文。本判決下列所引用之各該被告以外之人於審判外
    之陳述，雖屬傳聞證據，惟均經當事人不予爭執，且迄至言
    詞辯論終結前亦未再聲明異議，法院審酌此等證據資料製作
    時之情況，尚無違法不當及證明力明顯過低之瑕疵，亦認為
    以之作為證據應屬適當，故揆諸前開規定，依刑事訴訟法第
    159 條之5 規定，認前揭證據資料均例外有證據能力。
二、上揭事實，業經被告丙○○於本院審理中坦承不諱，並有被
    害人己○○、乙○○、甲○○、丁○○、戊○○等人於警詢
    指訴遭騙之情解可參，另有被告前揭臺北富邦銀行、華南銀
    行等兩帳戶之帳戶開戶基本資料、歷史交易明細、帳戶存款
    往來明細表、存摺存戶內容查詢單、自動櫃員機交易明細表
    、被害人之報案資料等件存卷可稽（詳臺灣板橋地方法院檢
    察署97年偵字第17215 號第6-8 、10-22 頁，同署97年偵字
    第17793 號卷第9-277 頁，同署98年偵字第317 號卷第20-3
    1 、38-40 頁，臺灣臺南地方法院檢察署97年偵字第13707
    號卷第6 -14 頁），足認被告之自白與事實相符，洵足採信
    。按金融帳戶為個人理財之工具，申請開設金融帳戶並無任
    何特殊之限制，一般民眾皆可以存入最低開戶金額之方式申
    請之，且一人亦可以在不同之金融機構申請多數之存款帳戶
    使用，此乃眾所週知之事實，則依一般人之社會生活經驗，
    苟見他人不以自己名義申請開戶，反而向不特定人蒐集借用
    他人之銀行帳戶供己使用，衡情當可知悉該搜集帳戶之人係
    為掩飾身分而防止犯罪偵查機關查知提領款項人員之真實身
    分；且此利用他人帳戶作為詐騙之用而使犯罪偵查機關無法
    藉由所使用帳戶追查真正之詐欺行為人之情形，近年來亦屢
    見不鮮，並經治安機關大力宣導提醒民眾勿輕信上當受騙，
    而為社會所週知，被告出售自己帳戶供他人使用雖非參與詐
    欺行為之犯罪構成要件行為，主觀上亦難遽認就該等詐欺行
    為具共同犯意聯絡，然此項行為客觀上實足以幫助此等詐欺
    犯罪之可能性，被告主觀上難以諉為不知，竟仍交予他人使
    用，尤見對此等結果之發生並不違反其本意，而足認其就此
    幫助他人詐欺取財犯行之行為具有不確定故意無訛。綜上所
    述，本件事證已臻明確，被告如事實欄所載犯行洵堪認定，
    應予依法論科。
三、核被告丙○○所為，係犯刑法第30條第1 項前段、第339 條
    第1 項之幫助詐欺取財罪。被告以一幫助行為，幫助該詐欺
    成員先後詐騙被害人己○○、乙○○、甲○○、丁○○、戊○○等人，而觸犯數幫助詐欺取財罪，為同種想像競合，應
    依刑法第55條規定從一幫助詐欺取財罪處斷。又被告係基於
    幫助之意思，參與詐欺取財犯罪構成要件以外之行為，為幫
    助犯，應依刑法第30條第2 項之規定，按正犯之刑減輕之。
    聲請簡易判決處刑意旨雖未敘及被告提供前述富邦郵局帳戶
    ，幫助犯罪集團成員詐欺被害人丁○○、戊○○等部分（即
    上揭事實欄一(四)、(五)部分），惟此部分犯罪事實與檢察官已
    聲請簡易判決處刑並經本院論罪科刑部分，既具有想像競合
    犯之裁判上一罪關係，核為聲請簡易判決處刑效力所及，且
    經臺灣臺南地方法院檢察署檢察官（97年度偵字第13707 號
    ）、臺灣板橋地方法院檢察署檢察官（98年偵字第317 號）
    移送併案審理，本院自得併予審究。
四、原審以被告所犯幫助詐欺取財罪，罪證明確，予以論罪科刑
    ，固非無見，惟查，被告同時提供上開富邦銀行、華南銀行
    等兩帳戶予詐騙集團成員用以幫助詐欺被害人己○○、乙○○、甲○○、丁○○等4 人外，亦同時幫助詐欺被害人戊○○（即上揭事實欄一(五)部分），此部分犯罪事實應為檢察官
    聲請簡易判決處刑效力所及，業如前述，原審未及審酌，容
    有未洽。是原判決既有上揭可議之處，即無可維持，仍應由
    本院予以撤銷改判。爰審酌被告將兩份銀行帳戶之存摺、提
    款卡交付他人，助長他人犯罪，增加被害人尋求救濟及治安
    機關查緝犯罪之困難，危害被害人財產安全及社會治安，兼
    衡被告之素行狀況、智識程度、犯罪手段、動機、所生危害
    ，暨被害人遭詐騙之金額、被告終能於本院審理中坦認犯行
    ，且積極與被害人乙○○、戊○○、甲○○、丁○○等人達
    成民事賠償協議（被害人己○○則經法院多次通知均未到庭
    ），有本院98年附民移調字第48號、第76號、第77號、第80
    號等調解筆錄4 份可參等一切情狀，爰量處如主文第二項所
    示之刑，並諭知易科罰金之折算標準，以資懲儆。
據上論斷，應依刑事訴訟法第455 條之1 第1 項、第3 項、第36
9 條第1 項前段、第364 條、第299 條第1 項前段，刑法第30條
、第339 條第1 項、第55條、第41條第1 項前段，刑法施行法第
1 條之1 ，判決如主文。
本案經檢察官江祐丞到庭執行職務。
中    華    民    國    98    年    7     月    28    日
                  刑事第十七庭  審判長法  官  林淑婷
                                      法  官  饒金鳳
                                      法  官  邱景芬
以上正本證明與原本無異。
本判決不得上訴。
                                      書記官  黃文儀
中    華    民    國    98    年    7     月    28    日
附錄本案論罪科刑法條全文：
中華民國刑法第339條
意圖為自己或第三人不法之所有，以詐術使人將本人或第三人之
物交付者，處5年以下有期徒刑、拘役或科或併科1千元以下罰金
。
以前項方法得財產上不法之利益或使第三人得之者，亦同。
前二項之未遂犯罰之。


司法院資訊處製作；財團法人民間司法改革基金會備份。
